【裁判字號】    91,保險,122
【裁判日期】    920520
【裁判案由】    給付保險金
【裁判全文】
臺灣臺北地方法院民事判決  九十一年度保險字第一二二號
    原      告    丁○○
    訴訟代理人    黃淑芬律師
    複  代理人    己○○
                  邱雅文律師
    被      告    美商美國安泰人壽保險股份有限公司
                              設台北市○○路○段一七六號八樓
    法定代理人    乙○○      .
    訴訟代理人    戊○○      住台北縣淡水鎮○○○路○段二七號二五樓
                  甲○○      .
                  丙○○      .
右當事人間給付保險金事件，本院判決如左：
    主    文
原告之訴及假執行之聲請均駁回。
訴訟費用由原告負擔。
    事    實
甲、原告方面：
壹、聲明：
一、被告應給付原告新台幣七百五十萬元，及自民國八十八年六月十八日起按週年利
    率百分之十計算之利息。
二、原告願供擔保，請准為假執行之宣告。
貳、陳述：
一、緣原告於民國八十八年五月間預計前往中國大陸（下稱大陸）旅遊，因鑑於大陸
    治安不良，且本國人士前往大陸遭受意外之報導甚多，故原告乃向被告（參卷附
    之原證一）投保保險金額為新台幣（下同）一千五百萬元整之海外旅行平安保險
    ，保單號碼︰0000000，契約生效日為八十八年五月十三日二十時起，共計十一
    日，旅行地點係大陸（參卷附之原證二），原告並已一次付清保險費一千六百五
    十四元整。
二、嗣原告於八十八年五月十三日出境至大陸福建省福州市旅遊，並投宿於當地西湖
    大酒店，於當地待至同年五月二十日時，因當晚七時至八時並未安排行程，原告
    即於酒店門口閒逛，因見酒店外不遠處之西湖公園有土風舞表演，原告即前往觀
    賞至九時左右，其後因原告急欲小解，遂覓得西湖畔人煙稀少之小徑小解，當原
    告小解完畢點燃香煙之時，忽見一年約二十五至三十歲之男子，其胸前背一背包
    ，由原告左方向右方走過時突然轉向原告本人靠近，本人發現後正欲詢問該人有
    何事時，該人竟突然向原告撲來，用其左拳用力撞擊原告，原告因事出突然不及
    閃躲，被該人用力揮拳擊中後轉了一圈後倒向旁邊之石樁，該歹徒順勢自原告身
    後一手以鐵器壓住原告頸部，以致原告不敢亂動而被壓制，該人並乘原告面向地
    面雙手無法反制之際，以另一手拿走原告口袋內之皮包，且探索原告左邊胸前之
    口袋，該人此時碰觸到原告左手所戴之鑽表，即拉起原告之左臂自後以鐵器猛砍
    ，因事發突然，原告只覺左手臂疼痛難耐，此時回頭看才驚覺看到歹徒所持是一
    把類似菜刀的兇器，為了奪取原告鑽表竟猛砍左手臂，原告遂慌忙乘隙掙扎起身
    向右方逃離，由於歹徒係以一隻手抓住原告左臂、一隻手持刀猛砍方式，原告掙
    扎要往右方逃離時歹徒仍抓住原告左手，原告用力要掙脫而硬生生左手被扯斷。
三、由於事發地點係在湖邊步道，步道旁即有堤防，堤防上則為車道與住家，原告見
    歹徒兇狠，為求保命顧不得斷臂乃奮力爬上堤防求救，而由於左手臂遭歹徒持刀
    砍斷大量流血，原告渾身全是鮮血，深恐還未到醫院就已經流血過多致死，原告
    緊急將皮帶解下，利用堤防的坡度將皮帶反手甩在堤防上，再用單手貼著堤防以
    皮帶箍緊左手臂傷口止血，並大喊救命，案發當時僅晚上九點多，又逢西湖公園
    有晚會活動，人潮甚多，即使在原告小解較偏僻處約二公尺左右，亦有二對情侶
    共四人，應看見案發經過，且原告爬上堤防時更有多人圍觀（因先前原告遭人砍
    殺大聲呼救、哀號聲響相當大），詎料該等大陸群眾竟然冷漠以對，無一人敢出
    面協助原告，原告招攬計程車亦無人願意載客送原告至診所，直至第三輛始攔到
    而送原告往福建省立醫院急救，方救回一命，此有省立醫院病情及醫療紀錄可稽
    （參卷附之原證三）。
四、按保險法第一條第一項：「本法所稱保險，謂當事人約定，一方交付保險費於他
    方，他方對於因不可預料，或不可抗力之事故所致之損害，負擔賠償財物之行為
    。」、第二十九條第一項：「保險人對於由不可預料或不可抗力之事故所致之損
    害，負賠償責任。…」、第一百三十一條：「傷害保險人於被保險人遭受意外傷
    害及其所致殘廢或死亡時，負給付保險金額之責。」；及原被告間保險契約（見
    卷附之原證一），原告自得請領殘廢保險金，而被告所應給付之保險金額，依據
    契約附表一中規定，第三級殘廢一上肢腕關節以上缺失或一上肢三大關節全部機
    能永久喪失者，應給付保險金額百分之五十，原告投保被告系爭海外旅行平安保
    險，於保單保險期間、旅行地點不幸遭遇前述意外事故，致使原告左手臂遭砍斷
    左肘上截肢，依前揭兩造保險契約約定，被告應給付原告百分之五十保險金額即
    七百五十萬元整，基此，原告於九十年四月二十一日以花蓮郵局第三五四號存證
    信函（參卷附之原證四）通知被告請領保險金乙節，被告竟仍拒不理賠，影響原
    告權益甚鉅，爰依據兩造保險契約之約定請求被告給付七百五十萬元整，並依據
    契約之約定，請求自八十八年六月十六日起按週年利率計算之利息。
五、原告起訴並未罹於時效︰按兩造簽訂系爭「安泰旅行平安保險保險單」，其保險
    期間自八十八年五月十三日二十時起共計十一天，原告於保險期間即五月二十日
    於大陸福州地區發生保險事故，依保險法第六十五條規定，由保險契約所生之權
    利，自得為請求之日起，經過兩年不行使而消滅；復依兩造系爭旅行平安保險契
    約第十七條規定，亦須於兩年內請求。惟原告曾於九十年四月二十一日以花蓮郵
    局第三五四號存證信函向被告請求，依民法第一百三十條規定，時效因請求而中
    斷者，若於請求後六個月內不起訴者，視為不中斷。被告九十一年十月九日答辯
    狀抗辯原告須於九十年十月二十一日前起訴否則將罹於時效，惟查九十年十月二
    十一日係星期日，依民法第一百二十二條規定︰「於一定期日或期間內，應為意
    思表示或給付者，其期日或其期間之末日，為星期日、紀念日或其他休息日時，
    以其休息日之次日代之。」是以原告於隔日即星期一之九十年十月二十二日起訴
    ，自未罹於時效，被告對此部份之抗辯實無理由。
六、本件應由被告負舉證之責：
（一）另按被告於前揭書狀中主張民事訴訟法第二百七十七條規定，抗辯本件舉證責
      任應由原告負擔，被告所辯亦無理由。
（二）按民事訴訟法第二百七十七條所謂「當事人主張有利於己之事實」之舉證責任
      ，其內容並未明確，學者即批評（參卷附之原證五）：「有利於當事人一造之
      事實，其相反事實即為有利於對造之事實，故何造應負舉證責任，亦須依舉證
      責任分配原則而定，因此，該規定（指該第二百七十七條）未能解決舉證責任
      分配之問題。」亦即，民事訴訟法第二百七十七條所謂當事人主張有利於己之
      事實之舉證責任分配原則，有模糊難以釐清之處，對一方當事人有利之事實，
      其相反之事實復成有利於他造當事人之事實，而成為一種循環論證之矛盾，如
      未詳究個案法律構成要件事實等之不同而率爾論定舉證責任之分配，自易生錯
      謬。
（三）就此，我國判例乃認：「各當事人就其所主張有利於己之事實，均應負舉證之
      責，故一方已有適當之證明者，相對人欲否認其主張，均不得不更舉反證。」
      （十九年上字第二三四五號判例），由該判例亦可證前述學者見解，亦即有利
      於當事人一造之事實，其相反事實即為有利於對造之事實，故各當事人均應就
      其主張有利於己之事實負舉證責任，要不得僅強加舉證責任於原告一方，可謂
      明甚。
（四）而保險法第二十九條規定：「保險人對於不可預料或是不可抗力之事故所致之
      損害，負賠償責任。保險人對於要保人或被保險人或其代理人之過失所致之損
      害，負賠償責任，但出於要保人或是被保險人的故意者，不在此限。」依該條
      規定可知，保險人對於不可抗力或是不可預料之事故包括要保人或被保險人、
      代理人過失所致之損害，均須負賠償責任，唯有之例外係屬於因要保人或是被
      保險人之故意所致之損害，始例外的不負賠償之責。而本件兩造簽訂系爭旅行
      平安保險契約，原告所請求者係關於傷害保險之約定，依契約約定所謂「遭受
      意外傷害事故」，係指「非由疾病引起之外來突發事故」而言，是以，舉凡外
      來傷害的發生原因，除非由疾病所引起的外來突發事故外，倘非出於受害人之
      故意，即屬意外，被告即應依約理賠，亦即本件保險契約，亦將要保人或被保
      險人的故意傷害明列為契約排外責任，如被告認為保險事故之發生，係出於原
      告之故意行為所致，主張保險契約除外條款，依舉證責任分配原則，消極事實
      無從舉證，主張積極事實者應負舉證責任，則就原告「故意行為」事實之存在
      ，被告應負舉證責任證明。
（五）況且，被告主張原告並「非由疾病引起之外來突發事故」，而係原告之自殘行
      為，此依一般人之經驗法則，衡情衡理均屬變態事實，人命無價，人的四肢、
      器官均屬無法替代，少有人願意自殘其身僅為了獲取保險金，而換來一輩子殘
      廢的重大代價，此確屬變態事實，舉證責任更應由被告負擔（參卷附之原證六
      ），殆無疑義。
七、縱退步言之，原告須負擔舉證責任，原告亦已盡相當之舉證之責：按依保險法第
    二十九條之規定，以及被告主張原告係自殘行為乃屬變態事實，應由被告就主張
    原告係「故意行為」負舉證之責已如前述；惟縱退步言之，縱使鈞院仍認原告就
    本件保險事故之發生，應負舉證之責，原告亦已盡相當之舉證責任，蓋「保險人
    之責任，與運送人之責任有別。．．．被保險人或受益人僅須證明保險事故之損
    害，業已發生即可。保險人如主張其有免責事由，應由保險人負舉證之責。」，
    七十四年台上字第八四八號判決揭示斯旨。是以原告即被保險人只需證明本件損
    害之發生即為已足，而原告亦已提出福州省立醫院病歷卡、病情及醫療記錄、醫
    療費用收據（參卷附之原證七），疾病證明書（參卷附之原證八）各一份，並提
    出台灣慈濟醫院診斷證明書（參卷附之原證九），證明受有左上臂截肢之傷害，
    是以，縱使退步言之，舉證責任應由原告負擔，原告亦已盡舉證責任，是以，依
    上述七十四年台上字第八四八號判決，原告僅需證明保險事故之損害，業已發生
    即為已足，反之，被告如欲主張免責事由，應由被告負舉證責任。
八、原告為弱勢被保險人並非司法偵查機關，無能力調查犯罪以詳盡所謂「舉證之責
    」，不應承受不合理之舉證責任：
（一）保險事故之發生，由於被保險人及受益人比起保險人而言均屬經濟上及專業能
      力上弱勢者，故現今之保險法原理均避免使被保險人承受不合理之舉證責任，
      以免居經濟規模及專業機構優勢之保險人藉著強加要求被保險人事事舉證以達
      到拒絕理賠之目的。不僅前揭判決揭示被保險人只需證明本件損害之發生即為
      已足之原則，學者間對於保險法原理之闡釋亦採相同見解：「被保險人只就「
      損害已經發生」及「損害係由保險期間內某些確定或不確定原因所引起」二個
      事實負舉證責任，無須就發生損害之具體原因負舉證責任。」（原證十）；「
      保險人於制定保險條款時，莫不以其本身之需要為出發點，盡量擴張要保人或
      被保險人應履行義務之範圍，而於其違反約定時主張失權或其他效果，致損害
      要保人或被保險人之權益。本書之見解，保險人…. 要求要保人或被保險人提
      供相關資料其範圍不得超越保險人為確定保險事故發生，及賠償範圍或為行使
      代位權所必要者，而且必須以被保險人或要保人依一般情形得獲得者為限，以
      避免保險人訂立過苛之條件，致要保人或被保險人因無法達成其要求而遭不利
      ；或者所要求者雖屬必要，然其資料之獲得超過被保險人或要保人能力之範圍
      ，反而增加其負擔。此由保險法先進國家如德國之立法例「保險人得要求之資
      料，以要保人或被保險人於公平合理原則下所能獲得者為限。」（參卷附之原
      證十一）
（二）況且，本案原告所受傷害，係屬重大刑事案件，於原告前往大陸福州地區旅遊
      時遭遇歹徒持刀搶劫砍斷原告左臂，原告身為被害人，在異地遭受如此巨大之
      傷害，幾乎喪命，福州省立醫院案發當晚甚至兩度打電話至台灣通知原告家人
      病危通知（見後詳述），而該地又屬於非我國司法機關得以偵查犯罪、行使國
      家公權力之地，未經詳查即予以草率結案，扣留本件一切相關重要物證（見後
      詳述），原告即使欲舉證，由於原告根本就非刑事偵查機關，自無法百分之百
      舉證甚至逮捕歹徒到案。是以，依上述學者見解與保險法學理與先進國家之立
      法例，即認不應要求被保險人在公平合理情形下所無法獲取的資料，而強加不
      合理之舉證責任於被保險人身上。
（三）基於上述，故台灣高等法院八十七年度保險上字第三十九號判決（參卷附之原
      證十二）即認：「然查，大陸地區治安及法治狀況迥異於國內，不應於事故發
      生後，責由被保險人承擔因大陸地區之特殊狀況造成舉證困難之此一不利益。
      」即係此理。
（四）而我國保險實務，保險公司於向人拉保險時總是竭盡全力，鼓動三寸不爛之舌
      向人推銷買保險，本件原告原先已經買了五家保險公司的海外旅遊險，均是因
      為朋友、車行客戶的人情保，不斷的拜託原告要賣個面子買保險做業績（見後
      詳述）原告始購買，而原告到了機場後，新光人壽櫃台業務人員在知道原告買
      了五家保險，仍向原告鼓吹人身無價可以再買，原告乃當場在機場櫃台再買一
      份新光人壽保險，詎料於保險事故發生時，該等保險人卻一意藉詞推托逃避理
      賠責任。特別國人在海外高風險地區如大陸、東南亞等地遭受刑事案件傷害日
      增，政府卻苦於政治現實無法與該等地區、國家簽訂互惠雙邊安全協定，保障
      國人之安全，以致國人海外經商旅遊遭受搶劫傷害甚至遭殺害事故頻傳，而保
      險公司卻仍然假所謂舉證責任之名，明知被保險人根本難以舉證他國刑事犯罪
      ，而仍以各種苛刻的條件要求被保險人舉證或提供資料以達到逃避理賠之責，
      其心態實屬可議，導致弱勢的被保險人於海外遭逢重大事故與傷害，非但身心
      受到重創，還必須面對保險人之一再假借舉證責任以逃避理賠責任，令受害人
      情何以堪？如果國人於海外發生事故，均因舉證困難難以獲得理賠，如此國人
      何須向國內保險公司投保海外旅遊平安保險？保險人於事前汲汲營營於販售保
      險、收取保費是一套，於事後竭盡全力逃避理賠責任又是另一套做法，將置弱
      勢投保人於何地？
九、大陸福州公安局未經詳加調查即草率結案，不應採為本案之證據：被告提出被證
    二經海基會函詢海協會之傳真回函認「大陸公安機關調查本件事故，認為丁○○
    涉嫌自殘報假案，企圖騙取高額保險金的可能性極大」，而主張原告顯有自殘之
    嫌亦毫無理由，本件原告於大陸福州地區遭遇被搶砍斷手臂事件，福州調查案件
    心態可議，顯然以政治手段「調查」本案，並且扭曲事實毫無可採，茲一一分述
    如下︰
（一）被告援引前揭海協會之傳真回函作為本案抗辯原告係屬自殘，顯然的，被告係
      主張保險法第二十九條但書「但出於要保人或是被保險人的故意者，不在此限
      。」之例外規定，主張原告係「故意」的自殘行為所致，依前述舉證責任分配
      之法則，應由被告負舉證責任，祈鈞院明察。
（二）按「刑事訴訟所調查的證據，及刑事訴訟判決所認定之事實，非當然有拘束民
      事訴訟判決之效力。」三十八年穗上字第八十七號判例明示斯旨，亦即刑事訴
      訟所調查之證據，並非絕對可以採為民事訴訟判決之認定事實基礎，民事庭法
      院仍得本於職權或依當事人所提出之事實、證據加以判斷。
（三）依上述判例見解，即使於國內經司法機關偵查、進而採行刑事訴訟程序所調查
      之證據，以及我國刑事訴訟判決所認定之事實，實務見解尚且認為非當然有拘
      束民事訴訟判決之效力，更何況是如本案根本非由我國司法機關偵查，僅由福
      州當地公安局所片面認定的事實？更不應有拘束本件民事訴訟判決之效力，舉
      重以明輕，證諸上述判例，可謂明甚。
（四）本案原告於案發當日即八十八年五月二十日當晚約九時許，在福州受到歹徒攻
      擊砍斷左上臂後而緊急至醫院就診，至五月二十九日離開大陸返台，大陸福州
      公安局種種行為均不符合現代刑事調查犯罪之做法，甚至完全不尊重當事人之
      人權，如：
  １、原告於案發後至離開大陸為止，受到福州公安二十四小時監視，形同軟禁：原
      告於五月二十日當夜斷臂受重傷住進福州省立醫院急救後，至五月二十八日均
      一直住院，福州公安局於五月二十日當晚即派人於原告病房門口二十四小時站
      崗，不准原告離開，至原告二十八日辦理出院手續時，亦係由福州公安局派人
      「陪同」原告前往飯店整理行李後，即送原告至機場離境，是以從案發日到原
      告離開大陸時，原告雖於該院接受治療，但也形同軟禁，人身自由受到限制；
  ２、由於原告形同被軟禁，只能限制住在醫院完全無自由前往他處，故案發後到原
      告離開大陸之期間，原告從無機會再度回到案發現場，原告回台後甚且被大陸
      列為不受歡迎人物而無法於五年內再度入境。按理，大陸公安局如確實要調查
      犯罪，自應讓被害人能夠回到犯罪現場，指認犯罪發生地以及當時的情形，並
      嚴密蒐集現場一切可以採集的證據。蓋被害人本身為當事人，最能於現場解釋
      案發經過、描述遭歹徒攻擊情形，以及現場一切情狀，包括本案原告在何地點
      遭到攻擊，如何逃走以及路線，現場一切狀況、目擊證人等，均只有被害人最
      為了解，本案如發生於我國境內，國內警方必定會帶同被害人回到現場偵查，
      但是福州公安局竟然採取的是相反的做法，非但未帶同原告回到現場，相反的
      ，卻採取強行手段絲毫不讓原告有回到現場指認犯罪的任何機會，嚴密的二十
      四小時監視原告，全程指派人員守在病房門口不讓原告有接觸外界之機會？甚
      至全程監視護送原告至機場直接離境？如此做法焉是調查犯罪應有的行徑？
  ３、福州公安局諱莫如深的行徑與辦案態度，似乎向為大陸當局處理台灣同胞在大
      陸發生刑事案件的一貫做法，如轟動國內的千島湖事件，對於台灣遊客遭到國
      際史上最嚴重的觀光旅客被集體大屠殺的情形，大陸當局的調查也極為草率，
      未及一星期即抓到數位人士宣佈破案，但至今仍留下團團疑雲，論者對於該等
      人士有無能力為此犯罪早有懷疑，對於犯罪重要證據包括被劫的船隻均予以銷
      毀或未採集，我國方面要指派刑事調查人員協同被害人家屬前往處理亦遭悍然
      拒絕，還進一步限制被害人家屬人身行動自由，導致該等家屬在大陸地區形同
      被軟禁，毫無可能有私下調查犯罪、屨勘犯罪現場的機會，並且被害人的遺體
      未經解剖、在枉顧家屬抗議之情形下，即強行火化，亦導致重要的物證（屍體
      ）被湮滅，迄今千島湖的真相無人能解，真兇究竟有無伏法還未可知，卻永遠
      埋沈於無盡的千島湖底，永無大白之日。
  ４、由此可知，大陸當局對於牽涉兩岸犯罪偵查經常政治考量凌駕於司法之上（見
      後詳述），枉顧刑事偵查犯罪、調查證據應採行的做法，以及被害人的人權，
      如此證據焉能採為本案之認定事實基礎？而大陸當地充滿高風險、高犯罪率，
      發生傷害後如何偵辦又全憑大陸當局自己之判斷，早為台商眾人皆知之事，如
      僅片面針對大陸當地所謂「調查犯罪結果」採為判決基礎顯有不當，對於國人
      根本毫無保障，是以前揭台灣高等法院八十七年度保險上字第三十九號判決即
      認：「然查，大陸地區治安及法治狀況迥異於國內，不應於事故發生後，責由
      被保險人承擔因大陸地區之特殊狀況造成舉證困難之此一不利益。」，即係基
      於認知大陸地區特殊情況以及司法品質難以令人信服，而認定該等不利益不應
      由被保險人承擔，本案原告全程均形同被軟禁，福州當局封鎖、扣留本案所有
      物證，福州當局辦案情形亦與千島湖模式如出一輒。
（五）本案重要物證均遭福州當地扣留，亦未調查重要人證：
  １、原告案發當日穿著衣物沾滿血跡被扣留：原告案發當日遭到歹徒砍斷左上臂，
      當場血流如注，至少左半身全被噴出鮮血濺溼，血液大量湧出，幾乎浸透衣物
      ，以致原告必須立即用皮帶止血，因此原告當日穿著衣物即為重要證物，但於
      原告緊急至福州省立醫院治療時，衣物即全數被換掉，且從此不見蹤影，而福
      州當局一方面不讓原告有重新回到案發現場指認、調查之機會，一方面卻又聲
      稱現場血跡很少，惟現場血跡是否很少根本為福州公安局片面對外之說詞，根
      本無從調查是否確實如此，但由原告當日衣著幾被大量湧出的血液浸溼即可知
      現場不可能僅有少數血跡，但此衣物又完全為大陸方面銷毀或是扣留，益證大
      陸方面聲稱現場血跡很少甚至原告身上少有血跡顯有不實。
  ２、原告皮帶亦遭扣留：福州公安局聲稱原告皮帶上有刀砍的缺口，可見係原告先
      綁好皮帶再砍斷手臂，但該皮帶亦被公安扣留，其上究竟有無其聲稱的刀砍缺
      口根本無從了解，卻只能任憑其片面如此聲稱，而事實上該皮帶確實係原告於
      遭受砍斷手臂後用來綁住傷口止血的（否則原告未及至醫院即將因流血過多死
      亡），因該皮帶已經使用二、三年，對於經常使用的孔較為粗大，其後到達醫
      院前經原告用力拉扯將近斷裂，與福州公安所稱完全不同，如福州公安局已對
      該皮帶進行檢驗，何以不公佈皮帶以及上述原告血衣之照片、檢驗報告以昭公
      信？卻扣留上述重要物證而僅提出片面說詞？
  ３、現場是否被完整保留，原告皮夾是否有找到：案發當日行兇歹徒係先以刀器抵
      住原告後腦頸項，強行壓住原告頭部往下，然後伸手劫走原告皮夾，將現金拿
      走後有將皮夾丟棄地上，據原告當時所知，歹徒並未戴有手套，故該皮夾如能
      找到，其上應有歹徒之指紋，原告於醫院接受福州公安局製作筆錄時亦有提及
      此點，但卻未見該公安局前往該地尋找皮夾下落，而現場是否被完整保留以採
      集重要相關物證亦有疑問。
  ４、案發現場的目擊證人未見福州公安局加以調查訊問：案發當日僅晚上九時許，
      當天西湖公園尚且有活動，人潮不少，於原告遭到歹徒行兇之處不遠，原告至
      少有見到兩對青年情侶應當目睹經過，且原告曾大聲喊救，奮力爬上堤防上面
      後亦有多人因為聽聞聲響而圍觀，但圍觀群眾竟無一人向原告伸出援手，惟該
      等目擊經過之情侶以及現場圍觀之人均係本案重要證人，卻未見福州公安局加
      以調查、訊問。
  ５、未調查案發當日載送原告至福州省立醫院之計程車司機：當日載送原告至醫院
      就醫之司機，可以證實原告在車上流血甚多，但亦未見福州公安局加以調查，
      而原告由於進入醫院就診後，當晚急救、其後就為公安局形同軟禁於醫院，是
      以再也無機會見到該司機，也根本未記住該司機車牌號碼等資料，惟尋訪該司
      機並為必要訊問對於福州公安局言絕非難事，該局竟未加以調查，相反的，卻
      聲稱訪查到所謂飯店劉姓司機，稱原告有向其提議要弄斷手臂詐領保險金但為
      該司機拒絕之事，此明顯係該局牽強附會、欲加之罪何患無辭之說法，原告從
      未到福州與該地毫無淵源，之前也不認識該司機，即使真有要斷臂詐領保險金
      ，焉有可能貿然向不認識的大陸人提議？此豈非愚蠢至極？而該公安局對於重
      要目擊證人、相關人等均刻意未加以調查，卻編織所謂原告向劉姓司機提議共
      同斷臂的荒謬情事，根本毫無可採。
（六）大陸地區係於原告回台後因台灣新聞大肆報導後始變更態度、發佈對原告不利
      之新聞：原告於案發後住院治療至被福州公安局派人「護送」至機場離境時，
      當時大陸當局並未對於本案案件表示看法，亦根本未向原告表明已列原告為不
      受歡迎人物五年內拒絕入境，只是在機場叮囑原告回台後要保持低調，他們會
      繼續調查等等。而由於此案為重大刑案，於原告還在福州醫院接受治療時，台
      灣媒體即已高度關切，於原告五月二十九日返國後媒體記者更是蜂擁至花蓮原
      告住處採訪本案情形，經台灣媒體報導後﹙原證十三﹚，可能因此引起大陸當
      局之不悅，認為影響大陸治安之形象，而遲至七月底，距離案發後已超過兩個
      月，始在大陸媒體正式大肆報導反擊，定調本案係原告「自殘詐領保險金」，
      由此可見，無論大陸福州公安局事後態度以及大陸媒體報導，均係以維護大陸
      政府形象、治安招商為考量，自不公允，且與事實不符。綜上所述，原告於福
      州當地遭受歹徒攻擊以致斷臂之重大刑案，福州公安局先是將原告形同軟禁，
      未使原告回到現場指認，對於重要目擊證人、司機均未加以調查，未保留現場
      尋找皮夾下落，又扣留本案包括血衣、皮帶等物證（連斷臂撈起後均未肯讓原
      告目睹），反而編造所謂劉姓司機的「證詞」，而該等證詞依常理判斷即可知
      原告不可能愚蠢到向陌生之大陸人如此提議，由上述種種，已能確知福州公安
      局明顯定要以原告係自殘詐領保險金方向辦案，以維護福州當地治安狀況良好
      之形象，草率辦案，如何能採為本案之證據？
十、原告絕無可能與意願以斷臂方式詐領保險金，被告所辯純屬卸責之詞：除了前述
    福州公安局辦案之種種不當之外，被告其他辯稱原告係自殘以詐領保險金均屬狡
    辯之詞，毫無可採，茲復一一駁斥如下：
（一）原告如真要詐領保險金僅需斷掌即可獲得相同金額理賠金，何須截斷整個上肢
      ？按依兩造保險契約，原告請求被告理賠金，依保險契約附表「殘廢程度與保
      險金給付表」係屬第三級殘廢程度，而該第三級殘廢程度係指「一上肢腕關節
      以上缺失或一上肢三大關節全部機能永久完全喪失者」而言，依其定義，僅僅
      手掌截斷即已經屬於一上肢腕關節以上缺失，而可以獲得相同理賠金額（百分
      之五十），則如果原告果真係自殘欲詐領保險金，僅需砍斷手掌即可（有些確
      實詐領保險金者即聰明的只砍斷手掌或腳掌），何須將整個左手臂全砍斷？此
      明顯與常理不合，原告不可能願意遭受如此巨大、整個手臂失去的損失，而不
      選擇傷害較小僅失去手掌卻可獲得相同理賠金額的方式為之，由此更足證明原
      告絕非自殘。
（二）原告當晚送至福州省立醫院時因流血過多有生命危險，因當時原告尚能言語，
      醫院詢問原告台灣連絡電話後（原告給予醫院原告車行電話，因車行有宿舍，
      夜晚緊急時必定可以找到人聯繫），醫院兩度打電話給原告家屬為病危通知，
      要家屬立即趕到福州並帶錢繳費，因需要給原告輸血，證實原告確實遭歹徒搶
      劫砍斷手臂有生命危險，當天幾乎喪命，如果原告係自殘砍斷手臂，焉有可能
      讓自己大量失血到幾乎喪命的地步？
（三）原告如真有砍斷手臂詐領保險金的意圖，即無可能選擇案發地點之福州西湖公
      園，連被告以及福州公安局均承認案發時間﹙晚上九時許﹚並不晚，人潮甚多
      ，地點又在湖邊步道，任何人均可經過，原告豈有可能會選擇時間尚如此早、
      人潮甚多 (當日西湖公園尚且有晚會)、又在別人極有可能走來的步道自斷手
      臂，如此豈不易使人看到？何以不選擇半夜一、二點，地點較為偏僻之荒郊野
      外更無被他人看見之危險？
（四）原告當日因身上攜帶皮夾被劫，到醫院時身無分文又無證件，還發生醫院不肯
      馬上施打麻醉藥情事（大陸醫院若未給予費用則不願施以治療，據照顧原告護
      士之一，事後向原告表示如要醫院馬上打麻醉藥止痛需要當場付五百元人民幣
      ，否則醫院麻醉科不肯施打止痛），原告在醫院因為疼痛難當大喊大叫，吵鬧
      甚久，要求醫院施打麻醉藥，福州公安局竟然聲稱原告到醫院就診時神情冷靜
      ？此根本為其片面說詞，與事實不符，果真原告有自殘行為，又焉有可能讓自
      己在未施打麻醉藥的情形下忍著劇痛斷臂？並冒著失血過多致死的風險？
（五）如果原告真係自殘欲詐領保險金，必定擔心於醫院時是否受到足夠治療以避免
      醫院拒絕手術或其他必要治療導致傷口惡化或是有生命危險, 則原告必定要準
      備足夠金錢赴醫院就診，但當日卻是原告身無分文與證件，連醫院都不願意馬
      上施打麻醉藥止痛，甚至還打電話到台灣要家屬準備金錢表示輸血要繳錢，原
      告焉有可能愚蠢至此地步，讓自己身無分文的就診（連計程車資都未付，此僅
      需尋訪當天載送原告就診的司機即可知），讓自己陷入無法接受良好醫療的巨
      大風險？
（六）原告年紀尚輕，案發之時僅三十二歲有餘，並且經營如新洗車行已有數年之久
      ，獲利穩定，每年收入超過百萬，並且原告親自洗車、做汽車美容，均需雙手
      操作，原告焉有可能為了詐領保險金，在才三十二歲如此年輕之時，又有自己
      事業，該事業又特別需要雙手健全的技能時，即自斷手臂造成終身殘廢？而實
      情則是原告於福州地區遭到被歹徒砍斷手臂的不幸重大事故後，回台後即因為
      手臂殘廢無法經營洗車業而不得不將洗車行頂讓給別人，迄今失業中，原告絕
      無可能願意於盛年之時，即自斷手臂，被告所辯純屬逃避理賠責任之辯詞。
十一、緣被告九十一年十二月十九日答辯（二）狀關於時效消滅之抗辯，其理由無非
      以原告丁○○於八十八年五月二十日發生系爭保險契約約定之意外事故，且於
      九十年四月二十一日以存證信函向被告提出保險金給付之請求，雖原告於請求
      後六個月內向鈞院提起訴訟，惟原告因審理期間連續二次未到庭，業經鈞院依
      民事訴訟法第一百九十一條之規定視為原告撤回訴訟，是系爭保險事故之請求
      權時效，自原告得為請求之日起（八十八年五月二十日）視為不中斷，而主張
      原告此次起訴已罹於時效，惟被告主張並無理由，茲分述如下：
（一）原告於八十八年五月二十日發生系爭保險契約約定之意外事故，且於九十年四
      月二十一日以存證信函向被告提出保險金給付之請求，嗣後原告於請求後六個
      月內向鈞院提起訴訟，此部份未罹於時效為兩造所不爭執。僅在於原告因審理
      期間連續二次未到庭，業經鈞院依民事訴訟法第一百九十一條之規定視為原告
      撤回訴訟，被告主張原告時效即自原告得為請請求之日起（八十八年五月二十
      日）視為不中斷，此顯有錯誤。查民法第一百三十一條雖規定：「時效因起訴
      而中斷者，若撤回其訴，或因不合法而受駁回之裁判，其裁判確定，視為不中
      斷」，惟同法第一百三十七條第一項、第二項則有時效重行起算的規定：「時
      效中斷者，自中斷之事由終止時，重行起算」、「因起訴而中斷之時效，自受
      確定判決，或因其他方法訴訟終結時，重行起算。」。按起訴非但有使時效中
      斷之效果，且亦使時效重行起算，是以不能單以民法第一百三十一條規定而忽
      視第一百三十七條關於時效重行起算之規定。
（二）民法第一百三十七條關於時效重行起算之規定，係因請求權人於起訴後，即可
      視為其已經行使請求權權利，且該請求權狀態一直持續，因此非但時效因此發
      生中斷效果，且即使因為該起訴因確定判決或因其他方法訴訟終結事由終止時
      ，時效即應當重行起算，否則以訴訟經常耗時費日之情形，如果於訴訟終結後
      ，對於時效未重行起算而竟僅視為時效不中斷，則短期時效案件反將因請求權
      人起訴等事由而導致時效經過，此豈是民法關於時效規定之本旨？按民法時效
      制度之規定，無非基於法律上不保護於自己權利睡覺之人，且為避免權利懸而
      未決，是而有時效制度之規定，因此時效制度之本旨，首在於請求權人是否有
      行使權利之意圖，請求權人既已提起訴訟，顯然已具有行使權利、請求之意，
      時效即應中斷，且於受確定判決或因其他方法訴訟終結時，尚須重行起算時效
      ，被告僅主張民法第一百三十一條之規定，卻未思及第一百三十七條相關規定
      自無理由。
（三）查民法第一百三十七條第二項之起訴「或因其他方法訴訟終結時」，所謂「其
      他方法訴訟終結時」包含「訴之撤回」以及「視同訴之撤回」之情形。（參卷
      附之原證十四）。另最高法院九十年度台上字第七九五號裁判（參卷附之原證
      十五）對於訴之撤回以及時效中斷即認定：「原審以．．．上訴人本件侵權行
      為之損害賠償請求權，其起訴所生中斷時效之效力，因撤回其訴，而視為不中
      斷。上訴人對被上訴人之侵權行為損害賠償請求權之時效，仍應自八十六年二
      月中旬，其知悉受被上訴人侵害名譽時起算，算至八十八年二月中旬止，即已
      完成。上訴人於八十八年四月十六日提起本件訴訟為請求時，已逾二年時效期
      間。被上訴人所為時效之抗辯，即屬有據。從而，上訴人之請求為無理由，應
      予駁回等詞，為其判斷之基礎。按時效因起訴而中斷者，若撤回其訴時，視為
      不中斷，固為民法第一百三十一條所明定。惟查債權人於時效期間內起訴，消
      滅時效即停止進行，於訴訟繫屬中，其請求之狀態可認為繼續，必待訴訟終結
      ，消滅時效始能重行起算（民法第一百三十七條第二項）。故債權人於訴訟繫
      屬中，其請求之狀態仍屬繼續時，另行起訴，而保持中斷時效之效力，嗣後始
      撤回其前訴，於時效中斷之效力似無妨礙．．．原審竟謂上訴人嗣後撤回其前
      訴，時效視為不中斷，其侵權行為之損害賠償請求權，已逾二年時效期間，而
      為不利於上訴人之判決，尚有可議。」由最高法院該裁判意旨，可明顯認定最
      高法院認於訴訟繫屬中，其請求狀態即為持續的保持中斷時效之效力，否則以
      該案之時效起算日為八十八年二月中旬，應至九十年二月中旬時效即完成，如
      以被告之主張，該案嗣後撤回其訴視為時效不中斷而應回歸八十八年二月中旬
      起算，則該案嗣後的另行起訴時點八十八年四月十六日則早已超過時效（此為
      該案原先高等法院之見解，但為最高法院推翻）惟最高法院認為由於債權人於
      訴訟繫屬中，其請求之狀態仍屬繼續時，另行起訴，而保持中斷時效之效力，
      因此認為並未超過時效，否則如採被告主張，縱使前揭九十年度台上字第七九
      五號判決之案例，於撤回附帶民事訴訟前另行起訴，惟另行起訴時間已經超過
      兩年時效，也仍將視為時效已經完成。是以前揭案例與本案情形相同，本件原
      告雖前於前訴訟中被視為撤回起訴，惟應認原告依據民法第一百三十七條第二
      項規定因起訴而中斷時效者，於訴訟方法終結後時效重行起算，原告自無罹於
      時效之可言。
、證據：提出
  一、被告公司登記資料影本乙份。
  二、保險契約影本壹份。
  三、福建省立醫院病情及醫療紀錄影本壹份。
  四、存證信函暨回執影本各壹紙。
  五、安泰旅行平安保險保險單影本乙份。
  六、台灣高等法院八十六年度保險上更（一）字第一一號判決。
  七、醫療費用收據影本乙份。
  八、疾病證明書影本乙份。
  九、台灣慈濟醫院醫療證明書影本乙份。
  十、劉宗榮著，保險法，頁一０九。
  十一、江朝國著，保險法基礎理論，頁二七三。
  十二、台灣高等法院八十七年度保險上字第三十九號判決。
  十三、原告回台後台灣相關新聞報導。
  十四、黃村力著「民法總則新論」頁五四四影本。
  十五、最高法院九十年度台上字第七九五號裁判影本。
乙、被告方面：
壹、聲明：
一、原告之訴駁回。
二、如受不利判決，被告願供擔保請准免予宣告假執行。
貳、陳述：
一、程序方面：按由保險契約所生之權利，自得為請求之日起，經過二年不行使而消
    滅，保險法第六十五條及系爭旅行平安保險契約第十七條定有明文，又時效因請
    求而中斷者，若於請求後六個月內不起訴，視為不中斷，民法第一百三十條亦定
    有明文。查原告丁○○主張其於八十八年五月二十日發生系爭保險契約約定之意
    外事故，且於九十年四月二十一日以花蓮郵局第三五四號存證信函（詳卷附之被
    證三）向被告提出保險金給付之請求，雖原告提出上述請求後於六個月內復向台
    灣台北地方法院提起訴訟，並經鈞院華股審理在案（案號：九十年度保險字第一
    九四號），然原告於上開案件言詞辯論審理期間連續二次未到庭，業經台灣台北
    地方法院依民事訴訟法第一百九十一條之規定視為原告撤回其訴，有台灣台北地
    方法院九十一年七月十日北院錦民華九十保險字第一九四號函可稽（詳卷附之被
    證四）。次查原告於上開期日提起與本案系爭保險事故同一之訴既業經台灣台北
    地方法院依法視為其撤回，是系爭保險事故之請求權時效，自原告得請求之日（
    即八十八年五月二十日）起視為不中斷，即時效期間仍自原起算時起算二年，繼
    續進行，今原告於九十一年七月十日復向鈞院提起本訴，顯已罹於請求權時效，
    當應駁回原告之請求。
二、本案原告當就其主張保險金請求權已發生之事實，負舉證責任：
（一）查原告於八十八年五月十二日向被告公司投保自八十八年五月十三日起算十一
      天之短期安泰旅行平安保險，共一千五百萬元整，合先陳明。
（二）按當事人主張有利於己之事實者，就其事實有舉證之責任，民事訴訟法第二七
      七條定有明文。是主張權利存在之當事人，就權利發生事實（權利發生之特別
      要件事實，權利根據規定之要件事實等）負有舉證責任，如其不能提出充足之
      證據證明之，則應承受事實真偽不明之不利益。原告起訴主張於八十八年五月
      二十日時，伊於大陸福建省福州市西湖大飯店外之西湖公園觀賞土風舞表演後
      至西湖畔小徑小解，遭歹徒執鐵器搶劫手上之鑽表時猛砍手臂，於慌忙逃離時
      將左手臂扯斷，是其依系爭保險契約請求被告給付保險金。然系爭保險契約屬
      傷害保險之範疇，按傷害保險人於被保險人遭受意外傷害及其所致殘廢或死亡
      時，負給付保險金額之責，又被保險人於本契約有效期間內，因遭受意外傷害
      及其所致殘廢或死亡時，負給付保險金之責任，保險法第一百三十一條及系爭
      保險契約第二條第一項均定有明文。揆諸前揭規定及系爭保險契約之約定，傷
      害保險之本質在於保險事故究否係因外來突發之意外所致，而非僅憑事故之結
      果為認定依據，是原告主張其請求保險金之權利已發生，原告自應就其所述係
      遭外來突發之意外傷害事故致成殘廢之事實負舉證之責，惟原告僅述其遭受搶
      劫而致傷害，除此，原告未進而舉證以實其說，是原告尚未完全盡其舉證責任
      ，至為明顯。
（三）被保險人所致傷害符合系爭保險契約約定之範圍，其應檢具保險金申請書、殘
      廢診斷書及意外傷害事故等證明文件向被告申請之，系爭保險契第二條及第十
      五條定有明文。因此，原告除應就傷害所致殘廢之結果舉證證明外，亦應提出
      意外傷害事故證明文件以資證明，是原告自應就事故發生之積極事實負舉證責
      任。
（四）原告主張其發生意外傷害，無非係以福建省立醫院之疾病證明書、門診病歷卡
      、病情及醫療記錄等為證，然依據台灣地區與大陸地區人民關係條例第七條：
      「在大陸地區制作之文書，經行政院成立或指定之機構或委託之民間團體驗證
      者，推定為真正」之規定，而原告對其提出之大陸福州省立醫院之書面證據迄
      未踐行前揭法律規定之驗證程序，被告否認其真正。
（五）退萬步言，縱原告所提之書面證據經驗證，亦僅能證明其確曾遭受斷臂之傷害
      ，仍未能證明其受傷之原因係出於外來突發之意外事故。又前開傷害之造成，
      其可能之原因並非僅外來突發之意外所致，亦有可能係出於道德危險或其他者
      所為，故原告應就其傷害係出於歹徒襲傷之外來突發之意外事實負舉證責任。
三、原告主張事故顯非真正，不足採信：次查系爭保險事故亦經大陸公安進行調查，
    且經海基會函詢海協會之傳真回函書面亦載明「大陸公安機關調查本件事故，認
    為丁○○涉嫌自殘報假案，企圖騙取高額保險金的可能性極大」（詳卷附之被證
    二），足證原告之主張非屬真正，不足採信。
四、按系爭保險契約條款第十七條規定：「由本契約所生的權利，自得為請求之日起
    ，經過兩年不行使而消滅」，是原告主張其於八十八年五月二十日發生系爭保險
    意外事故，並於九十年四月二十一日以花蓮郵局第三五四號存證信函（同被證三
    ）向被告提出保險金給付之請求，構成時效中斷事由，並依民法第一百三十條之
    規定，於六個月內復向鈞院提起訴訟，並經鈞院華股審理在案（案號：九十年度
    保險字第一九四號），對此被告並不爭執。然原告於前揭訴訟言詞辯論審理期間
    連續二次未到庭，業經依民事訴訟法第一百九十一條之規定視為原告撤回其訴，
    有台灣台北地方法院九十一年七月十日北院錦民華九十保險字第一九四號函可稽
    （參卷附之被證四），合先敘明。
五、查原告提出之前揭訴訟既視同撤回其訴，於訴訟上即視同未起訴，時效自無中斷
    之效果，則原已進行之時效仍然繼續有效（詳卷附之被證五），應適用民法第一
    百三十一條之規定：「時效因起訴而中斷者，若撤回其訴，或因不合法而受駁回
    之裁判，其裁判確定，視為不中斷」（詳卷附之被證六）。然原告指摘被告僅知
    主張上開條文之規定，卻未思及民法第一百三十七條第二項之規定，即系爭本案
    之請求權時效應重行起算云云，惟原告主張民法第一百三十七條第二項始屬誤用
    法條，實非被告之主張無理由。按民法第一百三十七條第二項：「因起訴而中斷
    之時效，自受確定判決，或因其他方法訴訟方法訴訟終結時，重行起算」所規範
    者係指請求權「因起訴而中斷之時效」，然原告提起前揭訴訟後係因二次遲誤不
    到庭，業經鈞院依民事訴訟法第一百九十一條視為撤回，承上所述，即視同未起
    訴，時效不中斷，時效既不因此中斷，自無第一百三十七條「因起訴而中斷之時
    效．．．重行起算」適用之理，原告之主張當不足採信。是系爭本案之請求權時
    效至九十年五月二十日已罹於時效消滅，原告復於九十一年七月十日向鈞院提起
    與前揭訴訟同一事件之本訴，其請求權當已罹於時效，依法應駁回原告之請求。
六、次查原告援引最高法院九十年度台上字第七九五號判決，主張系爭本案時效應重
    行起算云云，惟上開判決系爭債權人提起刑事訴訟附帶民事訴訟，致生時效中斷
    事由，於上述期間內復另行起訴後撤回前訴，始經最高法院認定「債權人於訴訟
    繫屬中，其請求之狀態仍屬繼續時，另行起訴，而保持中斷時效之效力，嗣後始
    撤回其前訴，於時效中斷之效力似無妨礙」，然原告係於前揭訴訟審理期間二次
    遲誤不到後依法視同撤回後，始再提起與前揭訴訟同一事件之本訴，是原告援引
    上開判決顯非適當，故系爭本案亦無受上開判決拘束之理。
、證據：
  一、安泰旅行平安保險契約條款影本乙份。
  二、海基會（九○）海惠（法字）第○三七七二號函及海協會九九（協）一四九號
      傳真函影本。
  三、花蓮郵局第三五四號存證信函影本乙紙。
  四、台北地方法院民事庭函影本影本乙紙。
  五、高等法院花蓮分院九十年度保險上字第一二九號函民事判決及確定證明書。
    理    由
一、原告起訴主張其向被告投保保險金額為一千五百萬元整之海外旅行平安保險，契
    約生效日為八十八年五月十三日二十時起，共計十一日，旅行地點係大陸，原告
    並已付清保險費一千六百五十四元。嗣原告於八十八年五月十三日出境至中國大
    陸福建省福州市旅遊，並投宿於西湖大酒店，同年五月二十日晚間九時許，原告
    在西湖大酒店門口之西湖公園西湖畔小徑遭歹徒以鐵器猛砍左手臂，原告因疼痛
    難忍遂慌忙向右邊逃離而將左手臂扯斷，經路人協助送往福建省立醫院施予急救
    後，造成原告左上臂截肢之殘廢結果，依據保險契約附表一中約定，第三級殘廢
    一上之腕關節以上缺失或一上之三關節全部機能永久喪失時，被告應給付保險金
    額的百分之五十，合計共七百五十萬元，惟被告竟拒絕理賠，爰依保險契約請求
    被告給付保險金七百五十萬元，及自八十八年六月十六日起至清償日止，按週年
    利率百分之十計算之遲延利息。
二、被告則以：由保險契約所生之權利，自得為請求之日起，經過二年不行使而消滅
    ，又時效因請求而中斷者，若於請求後六個月內不起訴，視為不中斷。原告於八
    十八年五月二十日發生系爭保險契約約定之意外事故，於九十年四月二十一日向
    被告提出保險金給付之請求，雖原告提出上述請求後於六個月內提起訴訟（本院
    案號：九十年度保險字第一九四號），然原告於前案言詞辯論審理期間因連續二
    次未到庭，依法視為撤回其訴，是系爭保險事故之請求權時效，自原告得請求之
    日（即八十八年五月二十日）起視為不中斷，今原告於九十一年七月十日復提起
    本訴，顯已罹於請求權時效。原告應就其所述係遭外來突發之意外傷害事故致成
    殘廢之事實負舉證之責，惟原告僅述其遭受搶劫而致傷害。依據保險契約，原告
    除應就傷害所致殘廢之結果舉證證明外，亦應提出意外傷害事故證明文件以資證
    明，是原告自應就事故發生之積極事實負舉證責任。原告所提出之福建省立醫院
    疾病證明書、門診病歷卡、病情及醫療記錄，均未踐行台灣地區與大陸地區人民
    關係條例第七條規定之驗證程序。再者，系爭保險事故經大陸公安進行調查，且
    經海基會函詢海協會之傳真回函書面亦載明「大陸公安機關調查本件事故，認為
    丁○○涉嫌自殘報假案，企圖騙取高額保險金的可能性極大」，足證原告之主張
    非屬真正，不足採信等語，資為抗辯。
三、兩造不爭執之事實：原告主張其向被告投保保險金額為一千五百萬元之海外旅行
    平安保險，契約生效日為八十八年五月十三日二十時起，共計十一日，旅行地點
    係大陸，原告並已付清保險費。嗣原告於八十八年五月十三日出境至中國大陸福
    建省福州市旅遊，以及受有左上臂截肢傷害等事實，業據原告提出內容相符之要
    保書暨保險費收據、福建省立醫院疾病證明書、慈濟醫院診斷證明書等件為證。
    被告對於上揭原告投保保險，以及出國、受有左上臂截肢傷害等情，並不爭執，
    此部分自堪信為真實。
四、得心證之理由：
    本件兩造所爭執者在於原告之請求權是否已經罹於時效而消滅？經查：
（一）按「由保險契約所生之權利，自得為請求之日起，經過二年不行使而消滅」保
      險法第六十五條定有明文，兩造間所簽之保險契約第十七條有相同之約定；本
      件依原告所主張傷害事實係發生於八十八年五月二十日，原告於傷害事實發生
      時起即得向被告請求理賠，請求權時效亦自斯時起算，即請求權時效自八十八
      年五月二十日起算，至九十年五月二十日時效完成。迄原告提起本件訴訟之九
      十一年七月十日，已逾二年之請求權消滅時效。
（二）次按「消滅時效，因起訴而中斷。」「時效因請求而中斷者，若於中斷後六個
      月內不起訴，視為不中斷。」「時效因起訴而中斷者，若撤回其訴，或因不合
      法而受駁回之裁判，其裁判確定，視為不中斷。」民法第一百二十九條第一項
      第三款、第一百三十條、第一百三十一條定有明文。本件原告於時效進行中，
      固曾於九十年四月二十一日以存證信函向被告請求理賠未果，並於六個月內（
      即九十年十月二十二日）向本院提起訴訟，經本院以九十年度保險字第一九四
      號受理在案，惟當事人兩造遲誤言詞辯論期日，視為合意停止訴訟程序後，本
      院續行訴訟，兩造無正當理由仍遲誤不到，依民事訴訟法第一百九十一條之規
      定，視為撤回其訴，則原告對於被告請求保險金權利之時效，雖因起訴而中斷
      ，惟原告之訴經撤回者，依法視同未起訴，其因起訴而生時效中斷之效力歸於
      消滅，亦即起訴前時效期間之進行，不因撤回前之起訴而受影響，依前開規定
      ，其時效視為不中斷，而於九十年五月二十日時效完成。原告於九十一年七月
      十日提起本件訴訟，已逾二年之請求權消滅時效，則被告辯稱原告之請求權時
      效已因罹於時效而消滅，即非無據。
（三）至原告所舉最高法院九十年度台上字第七九五號裁判對於訴之撤回以及時效中
      斷之認定：「按時效因起訴而中斷者，若撤回其訴時，視為不中斷，固為民法
      第一百三十一條所明定。惟查債權人於時效期間內起訴，消滅時效即停止進行
      ，於訴訟繫屬中，其請求之狀態可認為繼續，必待訴訟終結，消滅時效始能重
      行起算（民法第一百三十七條第二項）。故債權人於訴訟繫屬中，其請求之狀
      態仍屬繼續時，另行起訴，而保持中斷時效之效力，嗣後始撤回其前訴，於時
      效中斷之效力似無妨礙．．．原審竟謂上訴人嗣後撤回其前訴，時效視為不中
      斷，其侵權行為之損害賠償請求權，已逾二年時效期間，而為不利於上訴人之
      判決，尚有可議。」最高法院前述見解，係指訴訟尚在法院繫屬中，原告重複
      起訴後，撤回前訴之情形，可認為其請求之狀態仍屬繼續，其另行提起之訴訟
      ，因未經原審依民事訴訟法第二百四十九條第一項第七款裁定駁回其訴，自已
      保持中斷時效之效力；查本件原告於九十一年七月十日上午十時十五分因原告
      第二次遲誤言詞辯論期日，被告拒絕辯論，視為被告未到，兩造依民事訴訟法
      第一百九十一條之規定於前開時點視為撤回其訴，揆諸前開說明，其時效視為
      不中斷，時效既不因此中斷，則無民法第一百三十七條「因起訴而中斷之時效
      ，自中斷之事由終止時，重行起算」規定之適用，本件原告對於被告之給付保
      險金請求權已因時效而消滅，被告再於同日（九十一年七月十日）下午遞狀提
      起同一訴訟等情，與前開最高法院裁判所述之情形要屬有間，是故，原告以前
      開見解主張保持中斷時效之效力云云，顯屬誤會，亦無可採。
五、綜據右述，原告依保險契約請求被告給付保險金及遲延利息，其請求權已因罹於
    時效而消滅，並經被告為時效之抗辯，應予駁回，不另為實體請求有無理由之審
    理，附此敘明。
六、原告之訴既經駁回，其假執行之聲請，失所附麗，應併予駁回。
七、本案事證已臻明確，兩造其餘主張陳述及所提之證據，均毋庸再予審酌，附此敘
    明。
八、結論：原告之訴為無理由，依民事訴訟法第七十八條，判決如主文。
中      華      民      國    九十二    年      五      月     二十     日
                                            民事第五庭法      官  賴劍毅
右為正本係照原本作成
如對本判決上訴，須於判決送達後廿日內向本院提出上訴狀
中      華      民      國    九十二    年      五      月     二十     日
~B法院書記官  吳芳玉


司法院資訊處製作；財團法人民間司法改革基金會備份。
